【裁判字號】    98,訴,787
【裁判日期】    980731
【裁判案由】    清償債務
【裁判全文】
臺灣士林地方法院民事判決               98年度訴字第787號
原      告  慶豐商業銀行股份有限公司
法定代理人  丙○○
代  理  人  乙○○
被      告  甲○○○○○○○○.
上列當事人間請求清償債務事件，本院於中華民國98年7月30日
言詞辯論終結，判決如下：
    主  文
被告林志剛於繼承被繼承人林淑華之遺產範圍內，應給付原告新
臺幣貳佰零陸萬捌仟貳佰壹拾陸元，及其中新臺幣壹佰拾柒萬
伍仟玖佰肆拾柒元自民國九十七年九月三十日起至清償日止，按
年息百分之二‧八○計算之利息，並自民國九十七年十月三十一
日起至清償日止，逾期在六個月以內者，按上開利率百分之十，
逾期超過六個月以上者，按上開利率百分之二十計算之違約金；
及其中新臺幣陸拾玖萬貳仟貳佰陸拾玖元自民國九十四年五月三
十日起至清償日止，按年息百分之五‧三八計算之利息，並自民
國九十四年七月一日起至清償日止，逾期在六個月以內者，按上
開利率百分之十，逾期超過六個月以上者，按上開利率百分之二
十計算之違約金。
訴訟費用由被告負擔。
    事實及理由
一、原告主張：訴外人徐智惠邀同被告之被繼承人林淑華為連帶
    保證人於（一）民國88年3 月1 日向原告借款新臺幣（下同
    ）2,000,000 元，約定清償期限為108 年3 月31日，利息按
    簽約年度政府核定之國民住宅貸款優惠利率計算。（二）88
    年4 月19日向原告借款880,000 元，約定清償期限為95年4
    月19日，利息自88年4 月19日起至90年4 月19日止按年息8.
    30% 計算，期滿之次日起按原告牌告基本放款利率計息。雙
    方並約定如未按期繳納本金或利息時，視為借款全部到期，
    除仍按上開利率計息外，自逾期之日起6 個月以內者，按上
    開利率10% ，逾期超過6 個月以上者，按上開約定利率20 %
    計付違約金。詎徐智惠借款後，本息僅分別繳納至94年5 月
    30日即未清償，依約借款視為全部到期，尚欠如主文所示本
    金、利息及違約金。嗣被繼承人林淑華於97年8 月20日死亡
    ，被告為其法定繼承人，且未聲請拋棄繼承，應對被繼承人
    林淑華之債務負清償責任。惟屢經催索，均置之不理。為此
    ，基於連帶保證法律關係，聲明請求被告給付如主文所示之
    金額。
二、被告辯稱：被告已於97年9月3日向本院辦理限定繼承，並經
    本院於同年月30日核准。況被告並不知被繼承人林淑華擔任
    本件借款之連帶保證人，且因主債務人徐智惠願意清償，故
    原告應不得對其求償等語，並聲明請求駁回原告之訴。
三、原告主張林淑華擔任本件借款之連帶保證人，且被告為林淑
    華之繼承人而並未拋棄繼承等情，為其提出消費性貸款約定
    書、還款明細查詢單、死亡證明書、繼承系統表、本院家事
    法庭裁定等件附卷可稽，被告均不爭執，自應認原告之主張
    為真實。
四、按借用人應於約定期限內，返還與借用物種類、品質、數量
    相同之物；遲延之債務，以支付金錢為標的者，債權人得請
    求依法定利率計算之遲延利息，但約定利率較高者，仍從其
    約定利率；當事人得約定債務人不履行債務時，應支付違約
    金，民法第478條前段、第233條第1項、第250 條第1項分別
    定有明文；次按所謂連帶保證，係指保證人與主債務人就債
    務之履行，對於債權人各負全部給付之責任者而言，是連帶
    保證債務之債權人得同時或先後向保證人為全部給付之請求
    （最高法院45年度臺上字第1426號判例、77年度臺上字第17
    72號判決意旨參照）。又按繼承人自繼承開始時，除本法另
    有規定外，承受被繼承人財產上之一切權利義務；繼承人得
    限定以因繼承所得之遺產，償還被繼承人之債務，為民法第
    1148條前段、第1154條第1 項所明定。故限定繼承之繼承人
    ，仍應繼承被繼承人之債務，僅其清償責任以因繼承所得之
    遺產為限而已（以遺產為限定之物的有限責任），並非可不
    負清償之責。經查：被告於97年9 月3 日向本院聲請辦理限
    定繼承，並經許可有案乙節，為本院調取本院97年度繼字第
    1259號卷宗查核無誤，揆之前揭規定，被告自因僅就繼承被
    繼承人林淑華之遺產內負清償責任。從而，原告本於連帶保
    證法律關係，請求被告於被繼承人林淑華之遺產範圍內給付
    2,068,216 元，洵屬正當，應予准許。並依職權確定訴訟費
    用額21,493元由被告負擔。
五、據上論結，本件原告之訴為有理由，依民事訴訟法第78條、
    第87條第1項，判決如主文。
中    華    民    國    98    年    7     月    31    日
                  民事第二庭  法  官  古振暉
以上正本證明與原本無異。
如對本判決上訴，應於判決送達後20日內向本院提出上訴狀。
中    華    民    國    98    年    8     月    4     日
                              書記官  楊錫芬


司法院資訊處製作；財團法人民間司法改革基金會備份。
